【裁判字號】    98,審聲,2435
【裁判日期】    980722
【裁判案由】    聲請定其應執行刑
【裁判全文】
臺灣高雄地方法院刑事裁定            98年度審聲字第2435號
聲  請  人  臺灣高雄地方法院檢察署檢察官
受  刑  人  甲○○
上列聲請人因受刑人數罪併罰有二裁判以上，聲請定其應執行之
刑（98年執聲字第2044號），本院裁定如下：
    主  文
甲○○犯如附表一所示之罪，各處如附表一所示之刑，應執行有
期徒刑壹年貳月，如易科罰金，以銀元佰元即新臺幣玖佰元折
算壹日。又犯如附表二所示之罪，各處如附表二所示之刑，應執
行有期徒刑壹年月，如易科罰金，以新臺幣壹仟元折算壹日。
。
    理  由
一、聲請意旨略以：受刑人因犯妨害風化、詐欺等案件，先後經
    判決確定如附表一、附表二所示，應依刑法第53條及第51條
    第5 款，定其應執行之刑，爰依刑事訴訟法第477 條第1 項
    聲請裁定等語。
二、按數罪併罰，有二裁判以上者，依刑法第51條之規定，定其
    應執行之刑；數罪併罰，分別宣告其罪之刑，宣告多數有期
    徒刑者，於各刑中之最長期以上，各刑合併之刑期以下，定
    其刑期，但不得逾30年，刑法第53條、第51條第5 款分別定
    有明文。又數罪併罰，應依分別宣告其罪之刑為基礎，定其
    應執行刑，此觀刑法第51條規定自明，故一裁判宣告數罪之
    刑，雖曾經定其執行刑，但如再與其他裁判宣告之刑定其執
    行刑時，前定之執行刑當然失效，仍應以其各罪宣告之刑為
    基礎，定其執行刑，不得以前之執行刑為基礎，以與後裁判
    宣告之刑，定其執行刑。及法律上屬於自由裁量之事項，並
    非概無法律性之拘束，自由裁量係於法律一定之外部性界限
    內（以定執行刑言，即不得違反刑法第51條之規定）使法官
    具體選擇以為適當之處理；因此在裁量時，必須符合所適用
    之法規之目的。更進一步言，須受法律秩序之理念所指導，
    此亦即所謂之自由裁量之內部性界限。關於定應執行之刑，
    既屬自由裁量之範圍，其應受此項內部性界限之拘束，要屬
    當然，此有最高法院59年台抗字第367 號、80年台非字第
    473 號判例要旨可資參照。
三、經查，受刑人因犯附表一所示妨害風化、詐欺等4 罪，業經
    判處如附表一所示之刑，並於附表一所示之日期分別確定，
    其中附表一編號1 、2 所示之罪，經本院以97年度審聲字第
    568 號裁定定應執行刑為有期徒刑8 月確定，附表編號1 至
    編號3 所示之罪，經本院以98年度審聲字第982 號裁定定應
    執行刑為有期徒刑1 年確定；受刑人又犯附表二所示妨害風
    化等3 罪，業經判處如附表二所示之刑，並於附表二所示之
    日期分別確定，其中附表二編號2 、3 所示之罪，並經本院
    以97年度訴字第1355號判決定應執行刑為有期徒刑10月確定
    等情，此有臺灣高等法院被告前案紀錄表1 份及刑事裁定2
    份、刑事判決6 份在卷可稽。本院審核受刑人所犯附表一各
    罪，最早判決確定者，為附表一編號1 所示之判決，而附表
    一各罪，確實皆是受刑人於該確定日以前所犯，檢察官聲請
    定應執行之刑，經核尚無不合，應予准許。而就附表一之各
    罪定應執行刑時，因附表編號1 之犯罪，其行為之時間係在
    95年6 月30日以前，依刑法第2 條第1 項規定，並有新舊法
    比較問題，修正前刑法第51條規定：「數罪併罰，分別宣告
    其罪之刑，依左列各款定其應執行者：」其中第5 款規定：
    「宣告多數有期徒刑者，於各刑中之最長期以上，各刑合併
    之刑期以下，定其刑期。但不得逾20年。」；95年7 月1 日
    修正施行後刑法第51條第5 款規定：「宣告多數有期徒刑者
    ，於各刑中之最長期以上，各刑合併之刑期以下，定其刑期
    。但不得逾30年。」比較結果，修正後之刑法並非較有利於
    行為人，故本院爰依修正前刑法第51條第5 款定應執行刑如
    主文所示。再就受刑人所犯附表二各罪，最早判決確定者，
    為附表二編號1 所示之判決，而附表二各罪，亦確實皆是受
    刑人於該確定日以前所犯，檢察官聲請定應執行之刑，經核
    亦無不合，應予准許，爰依（修正後）刑法第51條第5 款規
    定，定其應執行之刑如主文所示。
四、又本件聲請人雖未聲請就受刑人所犯各罪於定應執行刑後，
    一併定其易科罰金之標準，但就附表一各罪定應執行刑後，
    因刑法施行法第3 條之1 第3 項規定：「於九十四年一月七
    日刑法修正施行前犯併合處罰數罪中之一罪，且該數罪均符
    合第四十一條第一項得易科罰金之規定者，適用九十年一月
    四日修正之刑法第四十一條第二項規定。」，而90年1 月12
    日生效之刑法第41條第2 項則規定：「併合處罰之數罪，均
    有前項情，其應執行之刑逾6 月者，亦同。」，則本件受刑
    人所犯附表一編號1 至4 之犯罪，所科刑度（含得減刑之罪
    減刑後）既均低於有期徒刑6 月，雖本院所定應執行刑超過
    6 個月，仍應依法併予諭知易科罰金折算標準。先就本件受
    刑人所犯如附表一編號1 、2 、3 之犯罪而論，該等犯罪之
    行為時間均在刑法95年7 月1 日修正施行後，原確定判決本
    均逕依修正後刑法規定，定其易科罰金標準為以新臺幣2000
    元或1000元折算一日。但附表一編號4 之犯罪，其犯罪行為
    則在刑法修正施行前，故原判決於依中華民國96年罪犯減刑
    條例減為6 月以下之有期徒刑後，認有就易科罰金標準加以
    比較之必要，並認修正前刑法第41條第1 項前段規定：「犯
    最重本刑為5 年以下有期徒刑以下之刑之罪，而受6 個月以
    下有期徒刑或拘役之宣告，因身體、教育、職業、家庭之關
    係或其他正當事由，執行顯有困難者，得以一元以上三元以
    下折算一日，易科罰金。」，又受刑人行為時之易科罰金折
    算標準，依修正前罰金罰鍰提高標準條例第2 條前段規定（
    現已刪除），就其原定數額提高為100 倍折算1 日，則本件
    受刑人附表編號4 犯罪行為時之易科罰金折算標準，應以銀
    元一百元、二百元或三百元折算1 日，經折算為新臺幣後，
    應以新臺幣三百元、六百元或九百元折算為1 日。惟95年7
    月1 日施行之修正後刑法第41條第1 項前段則規定：「犯最
    重本刑為5 年以下有期徒刑以下之刑之罪，而受6 個月以下
    有期徒刑或拘役之宣告者，得以新臺幣一千元、二千元或三
    千元折算一日，易科罰金。」經比較修正前後之易科罰金折
    算標準，修正後之刑法並非較有利於行為人，故原判決即依
    修正前較有利之刑法第41條第1 項前段規定，定其易科罰金
    標準。又因本件受刑人所犯附表一編號1 、2 、3 、4 之罪
    定易科罰金所適用之標準不同，依最高法院72年度第9 次刑
    事庭會議決議，仍有刑法第2 條第1 項比較擇最有利於受刑
    人之問題，同上述比較，修正後之刑法易科罰金之標準並非
    較有利於行為人，故本院於就受刑人所犯附表一各罪定應執
    行之刑後，爰依修正前刑法第41條第1 項前段等規定，定其
    易科罰金之標準如主文所示。
五、再就附表二各罪定應執行刑後，依司法院釋字第662 號解釋
    ：「中華民國九十四年二月二日修正公布之現行刑法第四十
    一條第二項，關於數罪併罰，數宣告刑均得易科罰金，而定
    應執行刑之刑逾六個月者，排除適用同條第一項得易科罰金
    之規定部分，與憲法第二十三條規定有違，並與本院釋字第
    三六六號解釋意旨不符，應自本解釋公布之日起失其效力。
    」故對於數罪併罰，各罪均係95年7 月1 日之後所犯，若數
    宣告刑均得易科罰金，而定應執行之刑即使超過6 個月之案
    件，依司法院釋字第366 號、662 號解釋意旨，仍得易科罰
    金。本件受刑人所犯附表二編號1 至3 之犯罪，所科刑度既
    均低於有期徒刑6 月，雖本院所定應執行刑超過6 個月，參
    酌上述司法院釋字第366 號、第662 號解釋，仍應依法併予
    諭知易科罰金折算標準，故本院於就受刑人所犯附表二各罪
    定應執行之刑後，爰亦依（修正後）刑法第41條第1 項前段
    規定，定其易科罰金之標準如主文所示。。
六、依刑事訴訟法第477 條第1 項，刑法第2 條第1 項前段、第
    53條、修正前第51條第5 款、修正前第41條第1 項前段及第
    2 項、第51條第5 款、第41條第1 項前段，刑法施行法第3
    條之1 第3 項，廢止前罰金罰鍰提高標準條例第2 條，現行
    法規所定貨幣單位折算新臺幣條例第2 條，釋字第366 、
    662 號解釋，裁定如主文。
中    華    民    國    98    年    7     月    22    日
                  刑事第十七庭  法  官  黃紀錄
以上正本證明與原本無異。
如不服本裁定，應於收受送達後5 日內向本院提出抗告狀。
中    華    民    國    98    年    7     月    22    日
                                書記官  吳書逸


司法院資訊處製作；財團法人民間司法改革基金會備份。
